【裁判字號】    99,訴,430
【裁判日期】    991026
【裁判案由】    請求侵權行為損害賠償
【裁判全文】
臺灣屏東地方法院民事判決               99年度訴字第430號
原      告  丙○○
法定代理人  甲○○
被      告  乙○○
上列當事人間請求侵權行為損害賠償事件，本院於中華民國99年
10月19日言詞辯論終結，判決如下：
    主  文
被告應給付原告新臺幣貳佰伍拾肆萬捌仟玖佰壹拾元，及自民國
九十九年七月二十四日起至清償日止，按週年利率百分之五計算
之利息。
原告其餘之訴駁回。
訴訟費用由被告負擔五分之三，餘由原告負擔。
本判決原告勝訴部分，於原告以新臺幣捌拾肆萬玖仟元為被告供
擔保後，得假執行。但被告如以新臺幣貳佰伍拾肆萬捌仟玖佰壹
拾元為原告預供擔保，得免為假執行。
原告其餘假執行之聲請駁回。
    事  實  及  理  由
一、原告主張：被告於民國97年7 月11日上午8 時10分許，在屏
    東市○○路252 號前，駕駛車牌號碼5856-PB 號自用小客車
    ，沿屏東市○○路由南往北方向行駛時，本應注意車前狀況
    ，並隨時採取必要之安全措施，而依當時天候、路況，又無
    不能注意之情事，竟疏未注意車前狀況，適有原告騎乘腳踏
    車，沿自由路內快車道由南往北方向行駛，與被告發生碰撞
    ，致原告因而人車倒地，受有創傷性雙側腦出血、顱骨骨折
    、重度昏迷、右側頭皮撕裂傷、多處擦傷，並已成為植物人
    等傷害。爰依民法第191 條之2 、第193 條第1 項、第195
    條第1 項前段之規定，請求被告賠償醫療費用新臺幣（下同
    ）12,282元、自97年9 月1 日起算之看護費用8,208,000 元
    （以27,000元計算304 個月，未扣除中間利息）、喪失勞動
    能力之損害3,110,400 元（以17,280元計算15年即180 個月
    ，未扣除中間利息）及慰撫金300 萬元，合計14,330,682元
    ，扣除其已領取強制汽車責任保險給付150 萬元，現僅先請
    求400 萬元。原告學歷為國小肄業，事發前做臨時工，工作
    及收入不穩定，無任何財產。接受行車事故覆議鑑定結果，
    主張原告過失比例為六成，被告仍應負四成責任。言詞辯論
    終結前改稱看護費用希以每月29,000元計算，但安置原告之
    永康護理之家並未漲價（訴之聲明尚無變更）等語。並聲明
    ：(一)被告應給付原告400 萬元，及自起訴狀繕本送達翌日起
    至清償日止，按週年利率5%計算之利息；(二)願供擔保，請准
    宣告假執行。
二、被告則以：本件車禍事故損害之發生，原告雖主張係因被告
    疏未注意車前狀況，並隨時採取必要之安全措施致肇事，而
    被告亦不爭執。惟查，原告未遵守慢車不得侵入快車道行駛
    之規定，且疏未遵守道路交通標線之指示，而於該劃有分向
    限制線及禁止變換車道線之路段，違規侵入快車道欲跨越左
    轉穿越道路，致被告煞避不及，亦有重大疏失，業經臺灣省
    車輛行車事故覆議鑑定委員會鑑定原告為肇事主因，故被告
    主張原告就本件車禍事故損害之發生或擴大與有過失，原告
    應負九成過失責任，請鈞院減輕賠償金額或免除之。被告就
    醫療費用部分不爭執，就看護費用及喪失勞動能力之損害部
    分，對原告起訴主張之計算基礎不爭執（看護費用以27,000
    元計算304 個月，喪失勞動能力之損害以17,280元計算180
    個月），惟原告請求一次給付應扣除中間利息，而原告請求
    慰撫金300 萬元亦屬過高，原告已領強制汽車責任保險給付
    150 萬元應予扣除。被告學歷為二專畢業，事發前在屏東基
    督教醫院當行政人員，本件車禍後離職，無業約兩年，近為
    保險業務員，收入不穩定，名下亦無財產等語資為抗辯。並
    聲明：(一)駁回原告之訴；(二)如受不利判決，願供擔保請准免
    為假執行之宣告。
三、兩造不爭執之事實：
    (一)被告因駕駛汽車肇事，致原告受重傷成為植物人，而應負
      本件過失侵權行為損害賠償責任。
    (二)原告主張醫療費用12,282元為可採。
    (三)原告主張看護費用計算304 個月為可採。
    (四)原告主張喪失勞動能力之損害以每月17,280元計算15年即
      180 個月為可採。
    (五)關於酌定慰撫金，原告學歷為國小肄業，事發前做臨時工
      ，工作及收入不穩定，無任何財產。被告學歷為二專畢業
      ，事發前在屏東基督教醫院當行政人員，本件車禍後離職
      ，無業約兩年，近為保險業務員，收入不穩定，名下亦無
      財產。
    (六)原告承認與有過失。
    (七)原告已受領強制汽車責任保險給付150 萬元。
四、得心證之理由：
    本件兩造所爭執之處，應在於：原告尚得請求之金額為何？
    茲說明如下：
    (一)看護費用部分：原告受重傷成為植物人，無疑增加生活上
      受看護之需要，原告依民法第193 條第1 項規定請求賠償
      看護費用，洵屬有據。依原告提出97年8 月22日以後每月
      永康護理之家收據顯示（見本院卷第9 至21頁），茲安置
      於永康護理之家之看護費用每月為25,000元，迄未漲價，
      亦經原告自承，惟偶爾會加計雜費支出，故原告請求看護
      費用以27,000元計算，被告亦同意，即為可採。至原告嗣
      經本院闡明而瞭解其請求一次給付須扣除中間利息，及其
      與有過失恐減輕被告賠償金額一節，方改稱看護費用希以
      每月29,000元計算，未經被告同意，則無可取。原告主張
      此部分賠償應自97年9 月1 日起算，核與收據相符，堪信
      屬實，被告亦同意依原告主張賠償304 個月之看護費用，
      而原告係於99年7 月7 日起訴，有起訴狀上之本院收文戳
      為證，則至原告起訴時，已經過22個月部分，尚無庸扣除
      中間利息，小計為594,000 元（計算式：27,000元22個
      月＝594,000 元），就賸餘282 個月部分，即須扣除中間
      利息，依月別單利5/12% 複式霍夫曼式現價表，282 個月
      係數為186.00000000，其現價為5,027,860 元（計算式：
      27,000元係數186.00000000＝5,027,860 元，小數點以
      下捨去），合計為5,621,860 元。
    (二)喪失勞動能力之損害部分：原告受重傷成為植物人，無疑
      喪失勞動能力，原告依民法第193 條第1 項規定請求損害
      賠償，亦屬有據。而原告主張喪失勞動能力之損害以每月
      17,280元計算15年即180 個月，被告亦同意，即為可採。
      則自97年7 月11日事發至99年7 月7 日起訴，已經過將近
      24個月部分，尚無庸扣除中間利息，小計為414,720 元（
      計算式：17,280元24個月＝414,720 元），就賸餘156
      個月部分，即須扣除中間利息，依月別單利5/12% 複式霍
      夫曼式現價表，156 個月係數為119.00000000，其現價為
      2,073,415 元（計算式：17,280元係數119.00000000＝
      2,073,415 元，小數點以下捨去），合計為2,488,135 元
      。
    (三)慰撫金部分：按不法侵害他人之身體、健康者，被害人雖
      非財產上之損害，亦得請求賠償相當之金額，民法第195
      條第1 項前段定有明文。非財產上損害之慰撫金數額，究
      竟若干為適當，應斟酌兩造身分、地位及經濟狀況，俾為
      審判之依據（最高法院86年度台上字第511 號裁判要旨參
      照）。查原告學歷為國小肄業，事發前做臨時工，工作及
      收入不穩定，無任何財產；被告學歷為二專畢業，事發前
      在屏東基督教醫院當行政人員，本件車禍後離職，無業約
      兩年，近為保險業務員，收入不穩定，名下亦無財產，均
      為兩造所不爭執，亦與本院依職權調閱兩造稅務電子閘門
      財產所得調件明細表無違，再斟酌被告疏未注意車前狀況
      之過失程度，及原告受重傷成為植物人之慘狀（或有認為
      其生不如死者）等一切情況，是認原告得請求之慰撫金應
      以200 萬元為適當，逾此範圍應屬過高。
    (四)加計原告所主張、經被告同意之醫療費用12,282元，總計
      以上原告本可請求之賠償金額為10,122,277元（計算式：
      5,621,860 元＋2,488,135 元＋2,000,000 元＋12,282元
      ＝10,122,277元）。
    (五)惟按損害之發生或擴大，被害人與有過失者，法院得減輕
      賠償金額或免除之，民法第217 條第1 項定有明文。此項
      規定之目的，在謀求加害人與被害人間之公平，故在裁判
      上法院得以職權減輕或免除之，最高法院著有85年台上字
      第1756號判例要旨可稽。經查：依臺灣省車輛行車事故覆
      議鑑定委員會98年1 月12日覆議字第0986200097號函檢送
      之覆議意見書（見臺灣屏東地方法院檢察署97年度偵字第
      7287號偵查卷宗第30至32頁）所稱：「一、丙○○騎乘腳
      踏車，行經劃有分向限制線及禁止變換車道線路段，違規
      跨越左轉且未注意讓左後直行車先行，為肇事主因。二、
      乙○○駕駛自小客車，未充分注意車前狀況，為肇事次因
      。」亦即原告與有過失，已為兩造所不爭執。惟原告主張
      被告仍應負四成之過失責任，被告則辯稱其應僅負一成之
      過失責任。經本院依職權調閱相關刑事警偵卷宗，認本件
      事故發生之情狀，確如上開覆議鑑定意見所述，衡量兩造
      就事故發生原因之責任比例，是認被告之賠償金額減輕至
      四成，方為公允。準此，賠償金額將減為4,048,910 元（
      計算式：10,122,277元0.4 ＝4,048,910 元，小數點以
      下捨去）。
    (六)依強制汽車責任保險法第32條所定，該保險給付視為被保
      險人損害賠償金額之一部分，被保險人得於受賠償請求時
      扣除之。而原告已受領強制汽車責任保險給付150 萬元，
      亦為兩造所不爭執，被告所辯其賠償金額應扣除此部分之
      金額，於法有據，扣除後之賠償金額賸餘1,536,683 元（
      計算式：4,048,910 元－1,500,000 元＝2,548,910 元）
      。
五、綜上所述，原告依侵權行為之法律關係，請求被告給付損害
    賠償金額400 萬元，及自起訴狀繕本送達翌日即99年7 月24
    日起至清償日止，按週年利率5%計算之利息，在2,548,910
    元本息之範圍內為有理由，應予准許，逾此範圍即為無理由
    ，應予駁回。
六、本件原告勝訴部分，兩造分別陳明願供擔保請准宣告假執行
    或免為假執行，核無不合，爰分別酌定相當之擔保金額，予
    以准許。至原告敗訴部分，其假執行之聲請失所附麗，自應
    予駁回。
七、至兩造其餘之攻擊或防禦方法及未經援用之證據，經本院斟
    酌後，認為均對本判決結果不生影響，自無逐一詳予論駁之
    必要，併此敘明。
八、訴訟費用負擔之依據：民事訴訟法第79條。
中    華    民    國    99    年    10    月    26    日
                  民事第二庭    法  官  蔡嘉裕
正本係照原本作成。
如不服本判決，應於收受送達後20日內，向本院提出上訴狀（須
按他造當事人之人數附繕本）。
中    華    民    國    99    年    10    月    26    日
                                書記官  蘇小雅

司法院資訊處製作；財團法人民間司法改革基金會備份。
